臺灣臺南地方法院民事判決　　　　　　　100年度訴字第554號
原　　　告　台新國際商業銀行股份有限公司
法定代理人　蔡榮棟
訴訟代理人　陳倩如
　　　　　　胡祐彬
被　　　告　黃蓮春
　　　　　　黃定發
　　　　　　黃來基
上列當事人間請求請求撤銷贈與行為等事件，經本院於民國 100
年7月13言詞辯論終結，判決如下：
    主  文
被告黃蓮春、黃定發間就坐落於臺南市關廟區○○○段二七一之
七、六二八之二、六二九之四地號土地、權利範圍各六分之一，
，於民國九十九年九月二十九日所為贈與之債權行為，及於民國
一００年一月十九日所為所有權移轉之物權行為，均應予撤銷。
被告黃定發就前項不動產於民國一００年一月十九日以贈與為原
因所為之所有權移轉登記應予塗銷。
被告黃蓮春、黃來基間就坐落於臺南市關廟區○○○段六五○之
一地號土地、權利範圍六分之一，於民國九十九年九月二十九日
所為贈與之債權行為，及於民國一００年一月十九日所為所有權
移轉之物權行為，均應予撤銷。
被告黃來基就前項不動產於民國一００年一月十九日以贈與為原
因所為之所有權移轉登記應予塗銷。
訴訟費用新臺幣陸仟伍佰元，由被告黃定發、黃來基各負擔新臺
幣貳仟壹佰陸拾陸元，餘由被告黃蓮春負擔。
    事實及理由
一、按訴狀送達後，原告不得將原訴變更或追加他訴，但請求之
    基礎事實同一，或擴張或減縮應受判決事項之聲明者，不在
    此限，民事訴訟法第255條第1項第2款、第3款分別定有明文
    。本件原告訴之聲明原請求被告黃蓮春、黃定發間就坐落於
    臺南市關廟區○○○段271-7、650-1、628-2、629-4地號土
    地（下稱系爭不動產），於民國（下同）99年9月29日與100
    年1月23日，所為贈與之債權行為，及於100年1月19日、100
    年2月1日所為所有權移轉之物權行為，均應予撤銷。嗣於訴
    訟中，原告追加黃來基為共同被告，並擴張及減縮聲明為：
    一被告黃蓮春、黃定發間就坐落於埤子頭段271-7 地號土地
    ，於99年9月29日所為贈與之債權行為，及於100年1月19 日
    所為所有權移轉之物權行為，均應予撤銷；二被告黃蓮春、
    黃來基間就坐落於埤子頭段650-1地號土地，於99年9月29日
    所為贈與之債權行為，及於100年1月19日所為所有權移轉之
    物權行為，均應予撤銷；三被告黃蓮春、黃定發間就坐落於
    埤子頭段628-2、629-4 地號土地，於99年9月29日所為贈與
    之債權行為，及於100年1月19日所為所有權移轉之物權行為
    ，均應予撤銷，核為基於請求之基礎事實同一，及擴張並減
    縮應受判決事項之聲明，應予准許，合先敘明。
二、被告三人受合法通知，無正當理由未於言詞辯論期日到場，
    核無民事訴訟法第386 條所列各款情形，爰依原告之聲請，
    由其一造辯論而為判決。
三、本件原告起訴主張：
  (一)緣被告黃蓮春於93 年2月16日間曾向原告申請現金卡（卡號
    ：0000000000000000）使用，詎被告黃蓮春自95年2月15 日
    後即繳款逾期不正常，而其現消費記帳尚餘新臺幣（下同）
    596,337元（消費本金292,864元、利息303,473元、違約金0
    元）未清償，目前已逾期達1862日。
  (二)按被告黃蓮春於95 年2月15日後即開始逾期還款，其已明顯
    陷入財務困難，惟被告黃蓮春竟將其所有之系爭不動產，於
    100年1月19日移轉所有權登記予被告黃定發、黃來基二人，
    此顯係蓄意害及原告債權之行為。又被告黃定發、黃來基與
    被告黃蓮春分屬親戚關係，則被告間所為之移轉所有權登記
    行為，即屬惡意脫產行為，足證其意圖損害普通債權人債權
    情節重大。為此，原告爰依民法第244 條第1項、第4項之規
    定，請求撤銷贈與行為等語。
  (三)並聲明：如主文所示。
四、被告三人未於言詞辯論期日到庭，亦未提出書狀作何聲明或
    陳述。
五、按「債務人所為之無償行為，有害及債權者，債權人得聲請
    法院撤銷之。：：債權人依第1項或第2項之規定聲請法院撤
    銷時，得並聲請命受益人或轉得人回復原狀。但轉得人於轉
    得時不知有撤銷原因者，不在此限」。民法第244條第1項、
    第4 項分別定有明文。復按債務人所為之行為，須有害債權
    人之債權或權利，所謂有害於債權謂減少債務人之一般財產
    ，而致不能滿足債權人，如此債務人之資產狀態，謂之無資
    力，如何謂之無資力，通說見解認為於有害行為時，以債務
    人之其他財產不足滿足一般債權人之事實為必要。而計算其
    他資力，債務人之信用勞務亦應包括在內，惟有計算上之債
    務超過尚有未足，故以支付不能說為可採。又對於任何債權
    不能予以滿足即可行使撤銷權，不以經強制執行而終未獲滿
    足為必要，苟有可認縱為強制執行而難獲滿足之效果時，即
    得行使之。至於如何認定方法，則為事實問題，例如債務人
    自認其無資力，或停止支付皆可為証明方法。又有害於債權
    之事實，須債務人行為與無資力之發生有相當因果關係，債
    權人行使撤銷權時，須債務人在無資力之狀態，又須無償行
    為客觀的有害債權。
六、本件原告主張被告黃蓮春於100年1月19日以贈與為原因將系
    爭不動產所有權移轉登記予被告黃定發、黃來基二人，被告
    黃蓮春之移轉系爭不動產行為，顯有害及原告債權之受償，
    業據原告提出台新國際商業銀行「Story 生活故事現金卡」
    與「YouBe 予備金」增補約定書、催收帳卡查詢表、現金卡
    隨意卡交易紀錄表、系爭不動產土地登記第二類謄本及臺南
    縣歸仁地政事務所100年3月10日歸仁電謄字第017849號、第
    017845號、第017852號、第017851號及第017850號電子謄本
    各1份為證，核屬相符。查被告黃蓮春於99年9月29日確有以
    贈與為原因將系爭不動產無償贈與予被告黃定發、黃來基二
    人，業經本院依職權向臺南市歸仁地政所調取系爭不動產所
    有權移轉資料審閱無誤，有臺南市歸仁地政事務所100年5月
    25 日所登記字第1000004835 號函暨其所附之相關資料附卷
    可稽；又被告黃蓮春於移轉系爭不動產所有權後，其名下財
    產僅有一部汽車，別無其他不動產，亦有本院依職權調取被
    告黃蓮春之稅務電子閘門財產所得調件明細表在卷可參，由
    客觀上觀之，堪認被告黃蓮春之財產顯已不足清償對於原告
    所負之債務。被告等人對於原告主張之事實，未於言詞辯論
    期日到場，亦未提出任何書狀或證據資料爭執，以供本院審
    酌，本院綜合上開事證之調查，堪信原告之主張為真實。
七、綜上所述，被告黃蓮春無償贈與系爭不動產予被告黃定發、
    黃來基二人，雖被告黃蓮春名下財產仍有一汽車，惟此顯不
    足清償對於原告所負之債務，是被告黃蓮春移轉系爭不動產
    之行為，將致原告債權之共同擔保財產減少，而使原告之債
    權難以獲得清償，並有增加行使之困難，從而，原告依民法
    第244 條第1項、第4項規定，請求撤銷被告三人間就系爭不
    動產於99年9月29日所為贈與之債權行為，及於100 年1月19
    日所為所有權移轉登記之物權行為，並請求被告黃定發、黃
    來基二人就系爭不動產於100年1月19日以贈與為原因所為之
    所有權移轉登記予以塗銷，自屬所據，應予准許。
八、末按法院為終局判決時，應依職權為訴訟費用之裁判，民事
    訴訟法第87 條第1項定有明文，爰確定被告等人應負擔之訴
    訟費用額（即裁判費6,500元）如主文第3項所示。
九、據上論結，本件原告之訴為有理由，依民事訴訟法第385 條
    第1 項前段、第87條第1項、第78條、第85條第1項前段，判
    決如主文。
中    華    民    國   100    年    7     月    27    日
                  民事第一庭    法  官  周素秋
以上正本係照原本作成。
如對本判決上訴，須於判決送達後20日內向本院提出上訴狀。
如委任律師提起上訴者，應一併繳納上訴審裁判費。
中    華    民    國   100    年    7     月    27    日
                                書記官  洪浩容